臺灣南投地方法院民事判決
110年度家繼訴字第16號
原      告  李裕宗  

訴訟代理人  洪明儒律師
複  代理人  陳亞暄律師
被      告  李怡嫻  

            李美真  

            李美芬  

            李家榮  

            李佳育  

            李佳芳  

兼上列二人
訴訟代理人  李奇峰  

上列當事人間請求分割遺產事件，本院於民國110年9月30日言詞
辯論終結，判決如下：
    主      文
一、兩造就被繼承人李新田所遺如附表一所示遺產，其分割方法
    如附表一「分割方法」欄所示。
二、訴訟費用由兩造按附表二所示應繼分比例負擔。
    事實及理由
一、按言詞辯論期日，當事人之一造不到場者，得依到場當事人
    之聲請，由其一造辯論而為判決，家事事件法第51條準用民
    事訴訟法第385條第1項規定甚明。本件被告李怡嫻、李美真
    、李美芬、李家榮經合法通知，均未於言詞辯論期日到場，
    核無民事訴訟法第386條各款所列情形，爰依原告聲請，由
    其一造辯論而為判決。
二、原告主張：被繼承人李新田（下稱被繼承人）於民國96年7
    月19日死亡，遺有如附表一所示之遺產，繼承人為其長女即
    被告李怡嫻、次女即被告李美真、參女即被告李美芬、次子
    即原告李裕宗、參子即被告李家榮，另其長子李日生因於繼
    承開始前死亡，應繼分應由李日生之子女即被告李佳育、李
    奇峰、李佳芳代位繼承，是本件繼承人為兩造，應繼分如附
    表二所示。又被繼承人所遺如附表一所示之遺產，並無不能
    分割之情，亦無不能分割之約定，惟兩造迄今無法達成分割
    協議，爰依民法第1164條規定，訴請分割遺產，請求將被繼
    承人所遺如附表一所示之遺產，由兩造按附表二所示之應繼
    分比例分割為分別共有等語。
三、被告部分：
  ㈠被告李佳育、李奇峰、李佳芳具狀及到庭陳稱：同意按兩造
    應繼分比例分割等語。
  ㈡被告李怡嫻、李美真、李美芬、李家榮經本院合法通知，未
    到庭陳述，亦無提出書狀為任何答辯。
四、本院之判斷：
  ㈠按遺產繼承人，除配偶外，依左列順序定之：一、直系血親
    卑親屬。二、父母。三、兄弟姊妹。四、祖父母。第一千一
    百三十八條所定第一順序之繼承人，有於繼承開始前死亡或
    喪失繼承權者，由其直系血親卑親屬代位繼承其應繼分。同
    一順序之繼承人有數人時，按人數平均繼承。民法第1138條
    、第1140條、第1141條本文分別定有明文。原告主張被繼承
    人於96年7月19日死亡，遺有如附表一所示之遺產，應由兩
    造繼承，應繼分如附表二所示等語，業據原告提出繼承系統
    表、戶籍謄本、土地登記第三類謄本、南投縣南投地政事務
    所土地所有權狀、南投縣政府稅務局房屋稅籍證明書、財政
    部中區國稅局遺產稅免稅證明書等件為證，且被告就此亦無
    以書狀或到庭爭執，堪信原告之主張為真。
  ㈡按繼承人有數人時，在分割遺產前，各繼承人對於遺產全部
    為公同共有。繼承人得隨時請求分割遺產。但法律另有規定
    或契約另有訂定者，不在此限。民法第1151條及第1164條亦
    有明定。本件被繼承人所遺如附表一所示之遺產，由兩造共
    同繼承，且迄今尚未分割。而被繼承人並未以遺囑禁止繼承
    人分割遺產，兩造間復無禁止分割之約定，且依物之使用目
    的亦無不能分割之情形，是原告請求分割被繼承人之遺產，
    自屬有據。
  ㈢按公同共有物分割之方法，除法律另有規定外，準用關於共
    有物分割之規定，依共有人協定之方法行之；分割之方法不
    能協議決定，或於協議決定後因消滅時效完成經共有人拒絕
    履行者，法院得因任何共有人之請求，命為下列之分配：一
    、以原物分配於各共有人。但各共有人均受原物之分配顯有
    困難者，得將原物分配於部分共有人。二、原物分配顯有困
    難時，得變賣共有物，以價金分配於各共有人；或以原物之
    一部分分配於各共有人，他部分變賣，以價金分配於各共有
    人，民法第830條第2項、第824條第1項及第2項亦分別定有
    明文。又民法第1164條前段所謂繼承人「得隨時請求分割」
    遺產，依同法第829條及第830條第1項規定觀之，應解為包
    含請求終止公同共有關係在內，俾繼承人之公同共有關係歸
    於消滅而成為分別共有，故將遺產之公同共有關係終止改為
    分別共有關係，性質上亦屬分割遺產方法之一。再遺產分割
    之方法，由法院自由裁量，不受共有人主張之拘束，但仍應
    斟酌當事人之聲明，共有物之性質、經濟效用及全體共有人
    利益等，公平裁量。原告請求將附表一所示之遺產，依兩造
    應繼分比例分割為分別共有，對於兩造均屬公平，且為被告
    李佳育、李奇峰、李佳芳等人所同意，另被告李怡嫻、李美
    真、李美芬、李家榮均無到庭或以書狀就此為爭執，又將前
    開遺產予以分割為兩造按應繼分比例保持分別共有，揆諸上
    開說明，亦屬分割方法之一，於法洵屬有據，且兩造未來可
    依協議為利用、分管，或依土地法規定予以處分，以追求不
    動產之利用效率，對於兩造而言應屬公平、妥適。爰就被繼
    承人所遺如附表一所示之遺產，按附表一分割方法欄所示方
    法予以分割，並判決如主文第1項所示。
五、末按分割遺產之訴，係必要共同訴訟，原告、被告之間本可
    互換地位，本件原告起訴分割遺產雖於法有據，但被告之應
    訴實因訴訟性質所不得不然，本院認為訴訟費用由敗訴當事
    人負擔，顯失公平，而應由兩造依其應繼分之比例負擔，較
    為公允，爰諭知如主文第2項所示。
六、訴訟費用負擔之依據：家事事件法第51條，民事訴訟法第80
    條之1、第85條第1項但書。
中　　華　　民　　國　　110 　年　　10　　月　　14　　日
                                臺灣南投地方法院家事法庭
                                          法  官  柯伊伶
以上正本係照原本作成。
如對本判決上訴，須於判決送達後20日之不變期間內，向本院提
出上訴狀。如委任律師提起上訴者，應一併繳納上訴審裁判費。
中　　華　　民　　國　　110 　年　　10　　月　　14　　日
                                          書記官  白淑幻
附表一：被繼承人李新田之遺產及其分割方法
編號 種類 遺產明細 分割方法 1 土地 南投縣○○鄉○○○段0000地號 （權利範圍：16分之3） 由兩造按附表二所示應繼分比例分割為分別共有  2 土地 南投縣○○鄉○○○段0000地號 （權利範圍：16分之3）  3 土地 南投縣○○鄉○○○段0000地號 （權利範圍：326分之49）  4 土地 南投縣○○鄉○○○段0000地號 （權利範圍：326分之49）  5 建物 門牌號碼南投縣○○鄉○○村○○路○段000號（稅籍編號：00000000000，權利範圍：全部）  6 建物 門牌號碼南投縣○○鄉○○村○○路○段000號（稅籍編號：00000000000，權利範圍：全部）  
附表二：繼承人及應繼分比例
姓名 應繼分比例 原告李裕宗 6分之1 被告李怡嫻 6分之1 被告李美真 6分之1 被告李美芬 6分之1 被告李家榮 6分之1 被告李佳育 18分之1 被告李奇峰 18分之1 被告李佳芳 18分之1